臺灣臺中地方法院刑事判決　　　　　　 96年度交易字第736號
公　訴　人　臺灣台中地方法院檢察署檢察官
被　　　告　甲○○
上列被告因過失致死案件，經檢察官提起公訴（96年度偵字第
19459號），本院判決如下：
    主  文
甲○○因過失致人於死，處有期徒刑陸月，如易科罰金，以新臺
幣壹仟元折算壹日。
    事  實
一、甲○○於民國96年7月11日下午，駕駛車牌號碼9159-LM號自
    用小客車，沿臺中縣龍井鄉○○路（起訴書誤載為中彰大橋
    ）由西往東方向行駛，於同日下午4時20分許，行經臺中縣
    龍井鄉○○路與臨港東路口前，欲右轉往臨港東路之交岔路
    方向行駛，原應注意兩車併行之間隔，隨時採取必要之安全
    措施，並應注意轉彎車應讓直行車先行，而依當時天候晴、
    日間自然光、路面乾燥、無缺陷及障礙物、視距良好，又無
    不能注意之情事，適有吳桂玉騎乘車牌號碼QK8-772號機車
    亦沿西濱路由西往東方向行駛，甲○○疏未注意兩車併行之
    間隔，且未讓同向直行之吳桂玉騎乘機車先行，貿然右轉，
    甲○○所駕駛之車牌號碼9159-LM號自用小客車右後車門擦
    撞吳桂玉所騎乘之車牌號碼QK8-772號機車左側，致吳桂玉
    因而人車倒地，受有頭部外傷併蜘蛛膜下腔出血、右側硬腦
    膜出血及左側鎖股骨折等傷害，經緊急送醫急救後，延至同
    年月16日下午3時14分許，仍因傷重不治死亡。甲○○於肇
    事後，向據報前來尚不知何人肇事之警員自首坦承肇事，自
    首而受裁判。
二、案經吳桂玉之夫乙○○告訴及臺中縣警察局烏日分局報請臺
    灣屏東地方法院檢察署檢察官相驗偵辦。
    理  由
壹、證據能力方面
    按被告以外之人於審判外之言詞或書面陳述，除法律有規定
    者外，不得作為證據，刑事訴訟法第159條第1項固定有明文
    。惟被告以外之人於審判外之陳述，雖不符同法第159條之1
    至之4規定，而經當事人於審判程序同意作為證據，法院審
    酌該言詞陳述或書面陳述作成時之情況，認為適當者，亦得
    為證據。又當事人、代理人或辯護人於法院調查證據時，知
    有第159條第1項不得為證據之情形，而未於言詞辯論終結前
    聲明異議者，視為有前項之同意，此據同法第159條之5規定
    甚明。醫院診斷證明書、道路交通事故調查報告表（一）、
    （二）、道路交通事故現場圖及道路交通事故肇事人自首情
    形紀錄表等，固屬被告以外之人於審判外之陳述，然被告已
    陳明就此證據能力問題無意見（本院卷第11頁），且本院認
    為以之作為本案之證據核屬適當，是依刑事訴訟法第159 條
    之5第1項之規定，自得為證據。
貳、得心證之理由
一、訊之被告甲○○固坦承於上開時、地駕駛自用小客車肇事，
    惟矢口否認有過失致人於死犯行，辯稱：當時伊行駛在臺中
    縣龍井鄉○○路○○道上，要右轉臨港東路，吳桂玉是騎機
    車在伊車子的右後方，距離伊車多遠伊不清楚，伊就直接右
    轉，是被害人撞到伊右後車門再往前擦撞到伊車右後視鏡才
    跌倒受傷，伊沒有過失云云。惟查：
  (一)被告於上開時、地駕駛車牌號碼9159-LM號自用小客車與吳
    桂玉騎乘之車牌號碼QK8-772號擦撞肇事，致吳桂玉受傷之
    事實，業經其於警詢、偵查及本院審理時坦承在卷，並有醫
    院診斷證明書1份、道路交通事故調查報告表（一）、（二
    ）、道路交通事故現場圖各1份及現場與肇事汽車、機車相
    片共16張在卷可稽。又被害人吳桂玉因此受傷死亡，亦經臺
    灣臺中地方法院檢察署檢察官督同法醫師相驗屬實，製有相
    驗筆錄、相驗屍體證明書、檢驗報告書在卷可憑。足認被告
    此部分之自白與事實相符，應堪採信。故本件被告肇事致被
    害人死亡之事實應可認定。
  (二)又本件車禍肇事之西濱路係單向車道劃有2線車道路段，內
    側車道寬輻5公尺，外側車道寬輻6.8公尺，肇事後，被害人
    騎乘機車在西濱路外側車道造成之刮地痕，係由西濱路由西
    往東南方向前方延伸，刮地痕長達8.2公尺，刮地痕西側起
    點距離路邊線為6.4公尺（接近西濱路與右轉往臨港東路之
    交岔路，但尚未進入右轉往臨港東路之交岔路），刮地痕東
    側末端距離虛擬之原直線路邊線為3.2公尺（因東側末端已
    在西濱路與右轉往臨港東路之交岔路內），有上開道路交通
    事故現場圖及照片足稽（見相驗卷第3、15、22頁），足認
    肇事前，被害人係騎乘機車行駛在西濱路外側車道靠近內側
    車道之位置。又肇事前刮地痕西側起點已接近西濱路與右轉
    往臨港東路之交岔路，但尚未進入右轉往臨港東路之交岔路
    ，刮地痕東側末端則已在西濱路與右轉往臨港東路之交岔路
    內，而被害人卻仍騎乘機車行駛在西濱路外側車道靠近內側
    車道之位置，足證被害人當時係沿西濱路直行。若被害人亦
    為欲右轉往臨港東路之交岔道行駛，當時既已接近西濱路與
    右轉往臨港東路之交岔路口，衡情被害人騎乘機車刮地痕之
    位置即應靠近西濱路外側車道之右側，並向右轉往臨港東路
    之交岔路內延伸，是縱觀機車刮地痕之位置及延伸方向，被
    害人當時係沿西濱路直行之事實，即堪認定。
  (三)再雙方車損情形為，被告所駕駛之車牌號碼9159-LM號自用
    小客車右後車門有刮痕凹陷、右照後鏡斷裂，被害人騎乘之
    車牌號碼QK8-772號機車之左側車身有刮痕等情，有該汽車
    及機車照片足稽。核與被告供述及證人丙○○（未滿16歲無
    庸具結）證述：機車先擦撞到自小客車右後車門部位，再往
    前擦撞到自小客車右照後鏡等語相符（見本院卷第11、19
    頁），故被告駕駛之車牌號碼9159-LM號自用小客車右後車
    門部位，與被害人騎乘之車牌號碼QK8-772號左側車身擦撞
    之事實，亦堪認定。綜上，被告係欲右轉往臨港東路之交岔
    路方向行駛；而被害人則係沿西濱路直行，且行駛在西濱路
    外側車道靠近內側車道之位置，雙方擦撞部位又係被告駕駛
    之自小客車右後車門與被害人騎乘機車之左側車身；被告於
    警詢中亦自承：「我行經路口有減速慢行並注意左右來車。
    有看見（誤寫為現）吳桂玉所駕駛之重機車但我以為她是與
    我同方向行駛（指右轉往臨港東路之交岔路）所以才會碰撞
    。」等情以觀，足認被告有未注意兩車併行之間隔，並隨時
    採取必要之安全措施，及未注意轉彎車應讓直行車先行之過
    失。
  (四)雖證人即被告之子丙○○於本院證稱：伊當時坐在車子左側
    後座，肇事機車一直都行駛在伊媽媽車子的後面，因為旁邊
    都沒有機車，當伊媽媽要右轉時伊還有回頭看後面，就發現
    有壹台機車在後面，距離約5.8公尺，當伊媽媽開車要轉彎
    的地方，就是現場圖上麗水所的左側轉彎道上，後面機車撞
    上來，才發生車禍云云。惟被告於本院審理時自承：「（被
    害人的機車是一直行駛在你的車後還是你有超越他？）在還
    沒有到轉彎處之前，被害人機車有一段距離是在我車子的前
    面，在被害人還沒有到轉彎處我就超越被害人機車，距離有
    多遠我無法判斷…。」等語（見本院卷第21頁），是證人丙
    ○○證述：肇事機車一直都行駛在伊媽媽車子的後面云云，
    即與被告供述不一致；又證人丙○○證述之肇事地點即麗水
    所左側位置，係在右轉往臨港東路之交岔路內，有上開道路
    交通事故現場圖足憑，顯與實際肇事地點不同，足認證人丙
    ○○所述顯係迴護被告之詞，故其證述係被害人騎乘機車撞
    上被告駕駛之自小客車而肇事云云，核與事實不符，不足採
    信。
  (五)綜上所述，被告辯稱其無過失，顯不足採。按汽車駕駛人應
    注意兩車併行之間隔，並隨時採取必要安全措施，且應注意
    轉彎車應讓直行車先行，道路交通安全規則第94條第3項、
    第102條第1項第7款分別訂有明文。且依附卷之交通事故調
    查報告表所載肇事當時天候晴、日間自然光線、路面乾燥、
    無缺陷及障礙物、視距良好，並無不能注意之情事，被告竟
    疏於注意及此，違反前揭規定，因而肇事自屬有過失。且其
    過失行為與被害人之死亡傷害間有相當因果關係。從而，本
    件事證明確，被告過失致人於死之犯行堪以認定，應依法論
    科。
二、核被告甲○○所為，係犯刑法第276條第1項之過失致人於死
    罪。又被告於肇事後，向據報前來尚不知何人肇事之警員自
    首坦承肇事，有臺中縣警察局道路交通事故肇事人自首情形
    紀錄表1份附卷可稽（見相驗卷第13頁），堪認被告係對於
    未發覺之罪自首而受裁判，爰依刑法第62條前段規定減輕其
    刑。爰審酌被告就本件車禍過失程度、造成被害人死亡之結
    果，因係單親家庭，從事早餐店及家庭手工為生，且需扶養
    2子，經濟能力尚屬薄弱，致被告未能與被害人家屬和解，
    業據證人丙○○證述在卷，並有戶籍謄本1份附卷可稽，及
    肇事後否認犯行之態度等一切情狀，量刑如主文所示之刑，
    並諭知易科罰金之折算標準。
據上論斷，依刑事訴訟法第299條第1項前段，刑法第276條第1項
、第62條前段、第41條第1項前段，刑法施行法第1條，判決如主
文。
本案經檢察官丁○○到庭執行職務。
中　　華　　民　　國　　96　　年　　10　　月　　30　　日
                      交通法庭  法  官  楊文廣
上正本證明與原本無異。
如不服本判決，應於收受送達後10日內向本院提出上訴書狀（應
敘述具體理由並附繕本）。上訴書狀如未敘述理由，應於上訴期
間屆滿後20日內補提理由書於本院。
                                書記官  葉泰濃
中　　華　　民　　國　　96　　年　　10　　月　　30　　日
附錄本判決論罪之法條：
刑法第276條第1項
因過失致人於死者，處二年以下有期徒刑、拘役或二千元以下
罰金。
